臺灣高等法院臺中分院刑事裁定　
111年度毒抗字第492號
抗  告  人  
即  被  告  彭明賢



上列抗告人因違反毒品危害防制條例案件，不服臺灣苗栗地方法
院111年度毒聲字第238號中華民國111年5月2日准許強制戒治裁
定（聲請案號：111年度聲戒字第18號；偵查案號：111年度毒偵
緝字第18號），提起抗告，本院裁定如下：
    主  文
抗告駁回。
    理  由
一、抗告人即被告彭明賢（下稱抗告人）抗告意旨詳如附件所載
    。
二、按強制戒治之目的，係為協助施用毒品者戒斷毒品之心癮及
    身癮所為之一種保安處分類型，而該評估標準係將與判斷有
    無繼續施用傾向之相關因素加以列舉及量化，適用於每一位
    受觀察、勒戒處分之人，具一致性、普遍性、客觀性，以利
    執法者判定受勒戒人有無繼續施用毒品傾向，倘其評估從形
    式上觀察，並無擅斷或濫權等明顯不當情事，法院應予尊重
    。
三、經查：
  ㈠抗告人因施用毒品案件，經原審以110年度毒聲字第711號裁
    定送觀察、勒戒後，由法務部○○○○○○○○附設勒戒處所（下稱
    臺中戒治所）依新修正施行之有無繼續施用毒品傾向評估標
    準說明手冊之評估結果：
　　⒈前科紀錄與行為表現合計25分（毒品犯罪相關司法紀錄「1
      筆」計5分、首次毒品犯罪年齡「20歲以下」計10分、其
      他犯罪相關紀錄「4筆」計8分、入所時尿液毒品檢驗「無
      毒品反應」計0分，上開4項靜態因子合計23分；所內行為
      表現，持續於所內抽菸之動態因子計2分）。
　　⒉臨床評估合計39分（多重毒品濫用「有，種類：安非他命
      、K他命」，計10分、合法物質濫用「有，種類：菸、酒
      」計4分、使用方式「無注射使用」計0分、使用年數「超
      過1年」計10分，上開靜態因子合計24分。精神疾病共病
      （含反社會人格）「有，depression」計10分、臨床綜合
      評估（含病識感、動機、態度、就醫意願）評定為「偏重
      」計5分，上開2項動態因子合計15分）。
　　⒊社會穩定度合計5分（工作「全職工作，高速公路拖吊車）
      」計0分、家人藥物濫用「無」，計0分，上開2項靜態因
      子計0分；入所後家人是否訪視為「有，1次」，計0分、
      出所後是否與家人同住為「否」，計5分，上開2項動態因
      子合計5分）。
　　以上1至3部分之總分合計69分（靜態因子共計47分，動態因
    子共計22分），經綜合判斷為抗告人有繼續施用毒品傾向。
    此有該所111年4月22日有無繼續施用毒品傾向評估標準紀錄
    表、有無繼續施用毒品傾向證明書等附卷可稽，合先敘明。
㈡抗告人雖以在所之見，其他同為勒戒人兼有第一級、第二級販
  毒者或執行其他案販毒吸毒多案者，多數能夠受另案或不知詳
  情之評分標準，所犯數罪毒品之案者都於執行35天左右，業經
  檢察官同意釋放提早返鄉或另案執行返監，對此抗告人認為法
  院、檢察署及矯正機關沒有統一裁量評分標準，有失法院公平
  明確原則之前詞，提起抗告。然上開評估標準適用於每位受觀
  察勒戒者，具有一致性。且該標準除詳列各項靜態因子、動態
  因子之細目外，並有各細目之配分、計算及上限，且均係勒戒
  處所醫師及相關專業知識經驗人士，依據其臨床實務及具體事
  證，在執行觀察、勒戒期間，依主管機關即法務部訂頒之評估
  基準進行，依其專業知識經驗，評估抗告人之人格特質、臨床
  徵候、環境相關因素所為之綜合判斷，不僅有實證依據，更有
  客觀標準得以評比，尚非評估之醫師所得主觀擅斷，係有科學
  驗證所得之結論，並非一罪多罰，且在客觀上並無逾越裁量標
  準，評估者憑以判斷抗告人有無繼續施用毒品傾向，法院宜予
  尊重。況前開各項分數之計算並無錯漏，且係經依修正後之評
  估標準予以評定，靜態因子共計47分，動態因子共計22分，總
  得分超過60分。可知抗告人確有繼續施用毒品之傾向，而達應
  施以強制戒治之標準。是抗告人以此指摘原裁定不當，自屬無
  據。
㈢又毒品危害防制條例第20條第2項關於強制戒治之規定，係屬強
  制規定，只要觀察、勒戒後，經評定有繼續施用毒品傾向者，
  檢察官即應聲請法院裁定令入戒治處所強制戒治，並無例外。
  毒品危害防制條例所規定之觀察、勒戒或強制戒治處分，其立
  法意旨在幫助施用毒品者戒除毒癮，該處分之性質非為懲戒行
  為人，而係為消滅行為人再次施用毒品之危險性，目的係在戒
  除行為人施用毒品身癮及心癮之措施，故觀察、勒戒之執行，
  其重點在評估應否受強制治療之可能性，並依其結果有不起訴
  處分之優遇，亦係提供行為人改過自新之機會。且強制戒治係
  導入療程之觀念，針對行為人將來之危險所為預防、矯治措施
  之保安處分，以達教化與治療之目的，可謂刑罰之補充制度，
  雖兼具自由刑之性質，卻有刑罰不可替代之教化治療作用。抗
  告意旨主張其已深感悔悟，並舉自己努力工作、父母身體狀況
  及照顧小孩等家庭情事，認原裁定准許強制戒治之不當，其情
  固值憐憫，然此家庭事由尚非法院審酌免除抗告人令入戒治處
  所施以強制戒治之事由，是抗告人此部分抗告，亦難認有理由
  。
㈣按人民就其依法定程序用盡審級救濟之案件，對於受不利確定
  終局裁判所適用之法規範或該裁判，認有牴觸憲法者，得聲請
  憲法法庭為宣告違憲之判決，憲法訴訟法第59條定有明文。立
  法理由詳載關於「確定終局裁判」文義，就釋憲制度設計之意
  旨，係指聲請人已依法定程序用盡審級救濟程序之最終裁判而
  言，爰予明文規定。查，本院就本案應適用之法律，並無認定
  有抵觸憲法之虞；且本案關於強制戒治之裁判並未確定，抗告
  人尚未用盡審級救濟程序，僅以施用毒品重覆加分，心理醫生
  又重覆加上施用毒品分數，有一罪二罰之疑，且顯失公平，認
  有違憲之虞，聲請憲法法庭進行違憲審查，本院既非司法院，
  亦未設有憲法法庭，抗告人此部分所請，於法尚有違背，自應
  一併駁回，併此敘明。
㈤綜上所述，原審依毒品危害防制條例第20條第2項規定，裁定准
  許檢察官之聲請，令抗告人入戒治處所施以強制戒治，其期間
  為6個月以上，至無繼續強制戒治之必要為止，但最長不得逾1
  年，經核其認事用法，並無違誤。是抗告人仍執前詞提起抗告
  ，指摘原裁定不當，為無理由，應予駁回。　　　　　　
據上論斷，應依刑事訴訟法第412條，裁定如主文。
中　　華　　民　　國　　111 　年　　5 　　月　　31　　日
            刑事第八庭　  審判長法　官　林  清  鈞
                                法　官　郭  瑞  祥
                                法　官　簡  婉  倫
以上正本證明與原本無異。
不得再抗告。
                                書記官  林　書　慶
中　　華　　民　　國　　111 　年　　5 　　月　　31　　日
附件：